最高法院刑事判決　　　　　　九十六年度台上字第一七七八號
上　 訴　 人　台灣高等法院台中分院檢察署檢察官
上訴人即被告　甲○○
上列上訴人等因被告違反毒品危害防制條例案件，不服台灣高等
法院台中分院中華民國九十五年十二月二十日第二審更審判決（
九十五年度上重更(一)字第四０號，起訴案號：台灣苗栗地方法院
檢察署九十四年度偵字第二三０號、九十四年度毒偵字第一六三
號），提起上訴，本院判決如下：
    主  文
上訴駁回。
    理  由
本件原判決認定上訴人即被告（下稱被告）甲○○於民國八十一
年間，曾因違反肅清煙毒條例及麻醉藥品管理條例案件，經台灣
台中地方法院分別判處有期徒刑三年六月及五月，定其應執行刑
為有期徒刑三年八月，並由原審法院駁回上訴而告確定；另於八
十三年間，再因違反肅清煙毒條例及麻醉藥品管理條例等案件，
經台灣台北地方法院分別判處有期徒刑三年四月及六月確定，嗣
定其應執行刑為三年七月，並入監合併執行，於八十六年一月四
日縮短刑期假釋（另執行拘役四十日，於八十六年二月十三日因
拘役執行完畢出監）並付保護管束。惟被告於假釋期間，因違反
毒品危害防制條例案件，經送強制戒治，且撤銷前開假釋，再入
監執行殘刑四年六月二十三日，於九十二年八月七日縮短刑期執
行完畢。被告猶不知悔改，明知海洛因係毒品危害防制條例第二
條第二項第一款公告之第一級毒品，不得非法販賣或持有，竟基
於販賣第一級毒品海洛因營利之犯意，於九十三年十二月下旬至
九十四年一月上旬之間，以其所有0000000000號行動電話，與多
位友人聯絡，商談海洛因販賣之相關事宜，嗣於九十四年一月十
一日凌晨零時三十分許，被告即前往台北市○○○路上之馬偕紀
念醫院前，以新台幣（下同）八十萬元之價格，向真實姓名、年
籍不詳之綽號「阿和」者販入海洛因二大包（合計淨重約605.73
9公克；合計純質淨重約411.418公克），欲伺機販售牟利。被告
購得上開毒品海洛因後，隨即趨車南下，於同日凌晨三時許，至
苗栗縣公館鄉○○街一百八十二巷九號圓緣汽車旅館八０三號房
間投宿。嗣九十四年一月十一日中午十二時四十分許，經行政院
海岸巡防署中部地區巡防局苗栗機動查緝隊根據通聯紀錄，在上
開圓緣汽車旅館八０三號房間內，查獲邵明珠（業經檢察官另為
不起訴處分）及被告二人，並扣得被告剛買入之海洛因二大包及
先前已取得供己吸用之海洛因一小包（二大包又一小包，合計淨
重609.03公克）、行動電話二具（門號分別為0000000000及0000
000000號）及現金十五萬元等物之事實，係以被告於法院審理中
已供認有於上揭時地，以八十萬元之價款，向綽號「阿和」者購
買海洛因兩大包之事實，該兩大包毒品業經扣押在案，並經法務
部調查局（下稱調查局）鑑驗確屬海洛因毒品無訛，有該局鑑定
通知書附卷可稽。參酌被告於購入該兩大包毒品之前，曾經於九
十三年十二月二十三日十五時十四分，同年十二月二十四日十五
時二十三分，同年十二月二十七日十三時十九分，同年十二月二
十七日二十時十四分，同年十二月二十九日二十三時０五分，九
十四年一月四日十四時五十五分，九十四年一月五日十八時五十
四分，九十四年一月七日十二時四十八分，九十四年一月十日十
九時五十三分，以其所使用之0000000000號行動電話與不詳姓名
之友人之行動電話（號碼依次為0000000000，0000000000，0000
000000，0000000000，0000000000，0000000000，0000000000，
0000000000，0000000000）交談，內容係以暗語（即以「白仔」
、「查某」、「細的」指海洛因，一塊指海洛因磚一塊，一塊一
一五，指海洛因磚一塊一百十五萬元，開價十二，指開價一百二
十萬元。「散的」指切塊或粉狀分裝之海洛因等暗語），談論海
洛因交易價格及利潤有無等相關事宜，有談到整塊海洛因，亦有
談到「散的」（即塊狀或粉狀分裝）的海洛因。其中九十四年一
月四日十四時五十五分與0000000000電話之談話內容，有提及被
告要向其他人購進海洛因毒品事宜，對方有提到「……你（指被
告）叫『阿和』出來，我有事跟他講，要叫他算便宜一點」等語
，即希望「阿和」者能算便宜一點。顯見被告有欲向綽號「阿和
」者販入毒品海洛因，再行轉賣圖利之情事。此有台灣台南地方
法院檢察署檢察官對被告使用之0000000000號行動電話依法核發
通訊監察書，由警方所為監聽紀錄譯文附卷可稽，被告於第一審
亦表示對該監聽內容不爭執。該監聽錄音帶並經調查局鑑定其聲
調聲紋，認與被告語音特徵相似率約百分之八十，研判係與被告
本人聲音音質相同，有該局聲紋鑑定報告書在卷足憑；上揭毒品
交易之暗語所指事項，亦經負責監聽之警員陳佐霖本其辦案經驗
於原審法院（上訴審）結證明確。扣案兩大包毒品毛重616.65公
克，與被告自行吸用之一小包海洛因毒品（毛重3.35公克）送調
查局鑑定時，經該局混成一包，合計淨重為609.03公克，鑑驗純
度為百分之六十七‧九二，有該局鑑定通知書附卷可稽。該局亦
函覆原審法院稱：因鑑定時混成一包，現已無法提供各包毒品各
別重量及純質淨重等情，經原審法院依比例計算，算出該兩大包
毒品淨重約605.739公克，純質淨重約為411.417公克。該重量比
海洛因磚一塊三百七十五公克更多，依被告於九十三年十二月二
十九日二十三時０五分與0000000000號行動電話通話，對方出價
一塊海洛因磚一百一十萬，被告稱一塊海洛因磚一百一十萬沒辦
法等語，顯見一塊海洛因磚價格應不低於一百一十萬元。被告僅
以八十萬元價格買入上揭海洛因兩大包，益徵顯有以賺差價為目
的而購入該毒品之事實。又被告與友人之上揭通聯紀錄，雖大部
分均談及塊狀海洛因等語。然據被告於原審法院（更一審）經受
命法官詢問：「為何你拿到的不是整塊海洛因磚，你還是購買？
」被告答稱「因為我到現場才知道海洛因是粉狀而不是磚」等語
，亦足見被告所欲購入販賣之海洛因，並不限於海洛因磚。從政
府查緝毒品甚嚴，販毒之人所思者乃如何取得毒品販賣，購入海
洛因形狀究為磚式或粉狀，並非首要考量，此從被告於原審法院
之上揭答話更可明瞭。又被告於九十二年度至九十四年度並無所
得資料，不動產僅有共有之土地四筆、房屋一筆等，課稅現值總
額約五十餘萬元，有卷附稅務電子匣門財產所得調件明細表附於
原審卷可稽。被告於偵查中供承案發當時其曾經向邵明珠借十五
萬元（該款亦被警方扣押在案），目的是要清償積欠朋友黃炳煌
（綽號阿丙）之四、五萬元債務等情，亦足認被告並無相當資財
，其一次以高達八十萬元價格，購入二大包毒品，置個人基本生
活之短絀於不顧，尤顯見該毒品係供販賣牟利之用，而非供自己
施用等事證，為其依憑認定之證據及理由。復就被告辯稱：伊向
「阿和」者購入上揭海洛因毒品，是要自己施用，非要販賣，伊
投資卡拉OK店三十萬元之營業利潤，每月可分受十餘萬元之營業
利潤等語，認與事實不符，係卸責之詞，委無足採，亦詳理由
予以說明、指駁。並以販賣毒品罪，不以販入後復行賣出為要件
，祇要以營利意思之目的，而有販入或販出之行為者即足構成。
被告所為係犯毒品危害防制條例第四條第一項之販賣第一級毒品
罪，公訴人認被告係犯同法第五條第一項之意圖販賣而持有第一
級毒品罪，起訴法條尚有未洽，惟社會基本事實相同，應依刑事
訴訟法第三百條變更其起訴法條而為審判。被告有上揭前科事實
，亦有其前案紀錄表在卷可稽，其於前科徒刑執行完畢後五年以
內再犯本罪，為累犯，應依法加重其刑（死刑、無期徒刑除外）
。第一審科刑判決對於被告販入毒品之時間認定有誤，且漏未將
扣案毒品之外包裝塑膠袋二只沒收，亦有違誤，自應予以撤銷改
判。審酌被告販入之毒品數量不少，一旦出售流入市面，影響國
民健康甚鉅，及其素行不良，犯後否認犯行，態度不佳等犯罪情
狀，應科以無期徒刑，並依法褫奪公權終身。扣案之海洛因毒品
兩大包（合計淨重約605.739公克，純質淨重約411.418公克），
應依毒品危害防制條例第十八條第一項前段諭知沒收銷燬，裝海
洛因之塑膠袋兩只，係包裹毒品用於防潮，便於攜帶販入，且屬
被告所有，係供販賣毒品所用之物，應依同條例第十九條第一項
規定沒收。至於扣案被告所有之0000000000號及0000000000號行
動電話，係被告與「阿和」以外之其他友人討論其欲購入海洛因
毒品及價格所用，並非被告與其買入毒品之對象即「阿和」者聯
絡販賣毒品所用，故均不能認係被告本案販賣毒品所用之物，均
不予宣告沒收。核原判決認事用法尚無違誤。檢察官及被告雖以
原判決有違誤為由提起第三審上訴，然經核：（一）原判決已就
認定被告與友人（並非阿和）以行動電話談論海洛因交易價格、
利潤時，大部分均談及塊狀海洛因，而其欲向「阿和」者購買塊
狀海洛因，到現場始知是粉狀海洛因，為販賣牟利，仍加以購入
該粉狀海洛因一節，明所依憑認定之證據及理由甚詳。檢察官
上訴意旨及被告上訴意旨指稱：觀被告與友人以行動電話通話內
容，顯示被告係欲購入塊狀海洛因，然其實際購入者係粉狀海洛
因，被告何以願接受與原來約定不符之毒品？又何以憑該通聯紀
錄可作為認定被告犯行之證據？通聯紀錄之對方何者為「阿和」
，何者非「阿和」？原審未詳予調查，原判決有查證未盡、理由
矛盾或理由不備等違法等情，自均難認為有理由。（二）原判決
僅將扣案之兩大包毒品宣告沒收，並未將被告自行施用之另一小
包海洛因毒品併予宣告沒收。又原判決就被告使用之0000000000
號及0000000000號行動電話不能認係本案犯罪所用之物，而不予
宣告沒收，亦已明其理由。被告上訴意旨指摘稱：原判決將被
告自行吸用之海洛因一小包亦併予宣告沒收，又將被告使用之上
揭二支行動電話先則認係被告聯絡販賣毒品所用，繼又認非屬本
案販賣毒品所用而不予宣告沒收，原判決有理由矛盾、理由不備
、不適用法則違法云云，亦非可採。（三）被告其餘上訴意旨仍
執於原審辯解之陳詞否認犯罪，亦難認為有理由。綜上應認檢察
官及被告之上訴均難認為有理由，應併予駁回。
據上論結，應依刑事訴訟法第三百九十六條第一項，判決如主文
。
中　　華　　民　　國　九十六　年　　四　　月    四  　日
                      最高法院刑事第八庭
                          審判長法官  陳　正　庸
                                法官  賴　忠　星
                                法官  林　開　任
                                法官  林　立　華
                                法官  吳　　　燦
      本件正本證明與原本無異
                                      書  記  官
中　　華　　民　　國　九十六　年　　四　　月   十四   日
                                                H
附錄：論罪科刑法條
毒品危害防制條例第四條第一項：製造、運輸、販賣第一級毒品
者，處死刑或無期徒刑；處無期徒刑者，得併科新台幣一千萬元
以下罰金。
刑法第三十七條第一項：宣告死刑或無期徒刑者，宣告褫奪公權
終身。
